【裁判字號】    89,訴易,123
【裁判日期】    891212
【裁判案由】    侵權行為損害賠償
【裁判全文】
臺灣高等法院民事判決  八十九年度訴易字第一二三號
      原      告  乙○○
      訴訟代理人  陳明道
      被      告  甲○○
右當事人間侵權行為損害賠償事件，原告於刑事訴訟程序附帶提起民事訴訟請求損害
賠償事件，由刑事庭裁定移送前來，本院判決如左：
    主  文
被告應給付原告新臺幣壹拾玖萬玖仟壹佰玖拾玖元，及自八十九年十月十八日起，至
清償日止，按年息百分之五計算之利息。
原告其餘之訴駁回。
訴訟費用由被告負擔百分之七十八，餘由原告負擔。
原告假執行之聲請駁回。
    事  實
甲、原告方面：
一、聲明：
  (一)被告應給付原告新台幣 (下同)六十一萬八千六百六十一元，及自起訴狀繕本送
    達之翌日起至清償日止，按週年利率百分之五計算之利息。
  (二)原告願供擔保，請准宣告假執行。
二、陳述略以：
  (一)被告甲○○於民國  (下同)八十七年七月二十六日，駕駛車號ＥＤ－九０二０號
    自用小客車，沿台北市○○○路○段由東向西方向內側行駛，途經台北市○○○
    路二三六巷交岔路口時，以時速六十公里之高速，闖越紅燈，與沿忠孝東路五段
    二三六巷由南向北，至上開岔口左右巷口欲向西行駛之由原告駕駛車牌號ＸＮＪ
    ─三四八號輕型機車發生撞擊，致原告受有頭部外傷合併硬腦膜外腔出血、頭眩
    痛及背、腰部、左腳踝、右膝蓋挫傷疼痛、彎腰挺直不適困難之傷害。
  (二)被告甲○○以時速六十公里之高速，闖越紅燈，致釀車禍，自應負六萬八千六百
    六十一元之醫療費用、四萬六千二百元之看護費用、三千八百元之機車修理費用
    及五十萬元之慰撫金。
  (三)因為本件車禍，使我晚出社會一年，造成我受有一年的工作損失。
  (四)本件車禍還要治療三年，所以精神賠償部分包括三年的醫藥費用。
乙、被告方面：
一、聲明：原告之訴駁回。
二、陳述略以：
  (一)是原告闖紅燈撞我，我們雙方都有責任，並非我一個人的錯。
  (二)當初原告向保險公司申請的醫療費只有一萬多，為何現又說有六萬多，並不實在
    。
    理  由
甲、得心證之理由：
一、本件原告主張：被告於八十七年七月二十六日，於上述時、地駕車，途經台北市
    ○○○路二三六巷交岔路口時，以時速六十公里之高速，闖越紅燈，與沿忠孝東
    路五段二三六巷由南向北，至上開岔口左右巷口欲向西行駛之由原告駕駛車牌號
    ＸＮＪ─三四八號輕型機車發生撞擊，致原告受有上開傷害，被告自應賠償原告
    因本次車禍支出之醫療費用六萬八千六百六十一元、看護費用四萬六千二百元，
    機車修理費用三千八百元及慰撫金五十萬元，及自起訴狀繕本送達之翌日起至清
    償日止，按週年利率百分之五計算之利息。
二、被告對於兩造發生上述車禍，原告並受有前開傷害，及被告因本件車禍所涉過失
    傷害之犯行，業經台灣台北地方法院八八十八年度交易字第五一三號刑事判決判
    處被告拘役五十日，經上訴本院後復經本院八十九年度交上易字第二四○刑事判
    決上訴駁回確定之事實，固不爭執，惟否認其應負全部責任，並以：本件車禍是
    原告闖紅燈撞我，兩造均有責任，且原告向保險公司申請的醫療費僅一萬多，何
    以本件請求六萬多，並非實在等語置辯。
四、經查被告於上述時地超速行駛肇事致原告受傷之事實，已據原告於警訊、偵查、
    原法院刑事庭及本院刑事庭審理時指訴甚詳，並並本院調閱上開刑事卷查明屬實
    ，復有道路交通事故調查表、台北市立萬芳醫院驗傷診斷書各一份附於上開刑事
    卷可稽（見台灣台北地方法院檢察署八十八年度調偵字第一七九號卷 (以下稱調
    偵卷)第六頁、八十七年度偵字第二０八一九號卷 (以下稱偵查卷)第四頁），而
    被告於本件事故發生後，於八十七年七月二十六日二十二時四十五許在台北市立
    忠孝醫院接受員警偵訊時供稱：（問：肇事當時行車速率多少？）自述六十公里
    ／小時（見偵調卷第五頁反面現場談話紀錄參照），此份紀錄並經被告認所記載
    之內容無訛而親自簽名捺印，再參卷附以事故現場圖所示及雙方車損情形，被告
    顯有超速行駛，其所辯為卸責之詞，不足採信。按汽車行駛時，駕駛人應隨時注
    意車前狀況，並採取必要之安全措施，又汽車在市區道路行駛時，時速不得超過
    四十公里，道路交通安全規則第九十四條第三項、第九十三條第一項第一款分別
    定有明文，被告駕車於上開肇事路段之市區道路行駛，本即應隨時注意車前狀況
    並應注意時速不得超過四十公里，而依當時情形又非不能注意，竟疏未注意車前
    狀況及以時速六十公里之速度超速行駛，而使其所駕駛汽車撞及原告致原告受傷
    ，其有過失甚為明確，復經原審刑事庭法院將本件事故發生之原因送請台北市車
    輛行車事故鑑定委員會鑑定結果，亦認被告就本件事故之發生確有超速行駛之過
    失，有該委員會之鑑定意見書一份附卷可稽（見上開原法院刑事卷第六十八頁至
    第六十九頁）。被告之過失行為與原告受傷間，亦有相當因果關係。
五、惟查依本件道路交通事故調查報告表所繪製之現場圖，原告行車方向，係由巷道
    左轉而出欲行切入忠孝東路五段，是併應審究者，厥為原告是否違反紅燈號誌而
    逕行切入被告行駛之車道，本件事故後，被告之女友洪麗敏、洪女之姨丈張惠民
    ，與張惠民之友人李建霖均即至忠孝醫院陪同被告探視原告，經原法院刑事庭隔
    離訊問證人洪麗敏、張惠民及李建霖，均具結以擔保其證言之真實性，而供稱在
    急診室確實聽到原告表示歉意並自稱闖紅燈，欲趕回公司打卡下班等語（見上開
    原法院刑事卷第四十八頁至四十九頁，第五十六頁至第五十八頁），原告於原法
    院刑事庭審訊中與上揭證人對質則僅稱在伊急診室有醒過來，但已不記得說了什
    麼云云（見上開原法院刑事卷第五十八頁），衡諸證人等之供述均大致相符，且
    倘非原告曾表示欲回其就職之明德春天百貨公司打卡下班，被告及其友人等實無
    從知悉當時已近晚間十時許係被告之下班時間，而有原告急欲趕回公司打卡下班
    之辯詞；又證人即警員彭又德於偵查中係供稱，伊問告訴人事情經過，原告向伊
    表示當時經過情形已不記得云云（見偵查卷第二十三頁反面、第二十四頁筆錄）
    ，警員徐正章於原法院刑事庭審理時則稱「關於行進方向及紅綠燈問題當事人並
    未提及」（見上開原法院刑事卷第四十八頁），而證人消防局隊員翁政農則於偵
    查中僅供述其很快即到現場將原告送醫云云（見偵卷第二十五頁反面），以該警
    員等供述，與上揭證人洪麗敏、張惠民及李建霖就其等所聽聞事實之供述並無矛
    盾之處，是應認上揭證人供述之真實性，再此部分經台北市車輛行車事故鑑定委
    員會鑑定結果，亦同認原告就本件事故之發生，涉有違反號誌管制之過失，有上
    述委員會之鑑定意見書可稽（見上開原法院刑事卷第六十八頁至第六十九頁）。
    按汽車行駛至交岔路口時，應遵燈光號誌，道路交通安全規則第一百二條第一項
    第一款定有明文，原告違反上揭規定而闖越紅燈，就本件事故之發生顯然與有過
    失。
六、按故意或過失，不法侵害他人之權利者，負損害賠償責任；又不法侵害他人之身
    體、健康、名譽或自由者，被害人雖非財產上之損害，亦得請求賠償相當之金額
    ；民法第一百八十四條第一項前段、第一百九十五條第一項前段著有明文。本件
    被告因過失發生車禍，撞及原告機車，致原告受傷及機車受損之行為，既經認定
    ，其對原告因而所受之損害，自應負賠償責任。茲所應審酌者，為原告所得請求
    被告賠償之金額，爰分述如左：
(一)醫療六萬八千六百六十一元部分：
    原告主張其因本次車禍住院開刀治療，支出醫藥費上述乙節，業據提出診斷證明
    三紙、醫藥費收據三十八紙為證，除其中如附表所示編號二至二八號部分，其中
    如附表所載健保局給付金額，非原告所支出，編號三十至三十六號易豐中醫診所
    ，並無診斷證明，無從證明係因本件車禍所致之傷害，難認與被告賠償責任有關
    ，編號十五及編號二十九號，其中診斷證書費分別為八十元、一百元部分，亦非
    治療上之支付，均不應准許外，其餘醫療費四萬八千三百九十七元，依原告所受
    傷害及收據載明治療費別，自屬治療上之必要費用，應予准許。
(二)看護費四萬六千二百元部分：
    原告主張受傷後；自八十七年七月二十七日住院起至八十七年八月十七日出院止
    ，因腦部受傷開刀，由原告父母看護，合計二十二日，參酌財團法人長庚紀念醫
    院每日看護費為二千一百元計算，二十二日之看護費應為四萬六千二百元，業據
    提出診斷證明及看護收費表影本各一份為證，且為被告所不爭執，自堪信為真，
    原告此部分之請求為有理由，應准許之。
(三)機車修理費三千八百元部分：
    原告主張因本次車禍，其所乘騎之機車毀損，計支出修理費三千八百元之事實，
    亦據提出機車修理統一發票影本為證，復為被告所不爭執，自堪信為真，其請求
    為有理由，應准許之。
(四)精神慰藉金五十萬元部分：
    查原告原就讀輔仁大學，其因此次車禍腦部開刀治療，致須辦理休學，其因受此
    傷害，肉體、精神確受極大痛若，本院斟酌實際情況，及兩造之身分、地位、經
    濟能力等，認為原告請求五十萬元，尚嫌過高，應予核減為三十萬元，方屬公允
    ，逾此數額之請求，為無理由。
七、綜上所述，原告基於侵權行為之損害賠償請求權，請求被告賠償醫療費用六萬八
    千六百六十一元、看護費用四萬六千二百元、機車修理費用三千八百元、慰撫金
    五十萬元，及均自起訴狀繕本送達之翌日起至清償日止，按週年利率百分之五計
    算之利息，僅其中關於醫療費四萬八千三百九十七元、看護費四萬六千二百元、
    機車修理費三千八百元、精神慰藉金三十萬元，合計三十九萬八千三百九十七元
    部分，屬本件車禍所致之損害。惟按損害之發生或擴大，被害人與有過失者，法
    院得減輕賠償金額或免除之，民法第二百十七條第一項定有明文。本件車禍之發
    生原告亦與有過失，已如前述，本院經審酌兩造過失情節，認原告與被告之過失
    比例為五比五，本件原告所受損害總金額為三十九萬八千三百九十七元，依此比
    例計算，被告應負擔之金額應為一十九萬九千一百九十九元，從而原告請求被告
    給付一十九萬九千一百九十九元，及自起訴狀繕本送達之翌日即八十九年十月十
    八日起至清償之日止，按週年利率百分之五計算之利息，為有理由，應予准許。
    逾此部分所為之請求，為無理由，應駁回之。又本件訴訟標的價額未逾新台幣一
    百萬元，經本院判決即告確定，原告陳明願供擔保，聲請宣告假執行，即無必要
    ，應駁回之。
八、本件事證已臻明確，兩造其餘主張及舉證，與判決結果無涉，無庸一一審酌，併
    予敘明。
九、據上論結：本件原告之訴，為一部有理由，一部無理由，依民事訴訟法第七十八
    條、第七十九條但書，判決如主文。
中      華      民      國    八十九    年     十二     月     十二     日
                                民事第二庭
                                    審判長法  官  尤  豐  彥
                                          法  官  林  金  吾
                                          法  官  魏  麗  娟
右正本係照原本作成。
不得上訴。
中      華      民      國    八十九    年     十二     月     十四     日
                                          書記官  曾  瓊  安


司法院資訊處製作；財團法人民間司法改革基金會備份。
